最　高　行　政　法　院　裁　定
　　　　　　　　　　　　　　　　　　 96年度裁字第03762號
上　訴　人　甲○○
　　　　　　　　　　　　　送達代收人　林佳穎
　　　　　　　　　　　　　孝東路3段188號2樓
被 上訴 人　臺北市稅捐稽徵處
代　表　人　乙○○
上列當事人間因土地增值稅事件，上訴人對於中華民國95年11月
16日臺北高等行政法院95年度訴字第342號判決，提起上訴，本
院裁定如下：
　　主  文
上訴駁回。
上訴審訴訟費用由上訴人負擔。
　　理  由
一、按對於高等行政法院判決之上訴，非以其違背法令為理由，
    不得為之，行政訴訟法第242條定有明文。依同法第243條第
    1項規定，判決不適用法規或適用不當者，為違背法令；而
    判決有同條第2項所列各款情形之一者，為當然違背法令。
    是當事人對於高等行政法院判決上訴，如依行政訴訟法第24
    3條第1項規定，以高等行政法院判決有不適用法規或適用不
    當為理由時，其上訴狀或理由書應有具體之指摘，並揭示該
    法規之條項或其內容；若係成文法以外之法則，應揭示該法
    則之旨趣；倘為司法院解釋或本院之判例，則應揭示該判解
    之字號或其內容。如以行政訴訟法第243條第2項所列各款情
    形為理由時，其上訴狀或理由書，應揭示合於該條項各款之
    事實。上訴狀或理由書如未依此項方法表明者，即難認為已
    對高等行政法院判決之違背法令有具體之指摘，其上訴自難
    認為合法。
二、本件上訴人提起上訴，係以：其於民國93年11月23日出售其
    所有臺北市○○區○○段4小段509之2號土地（下稱系爭土
    地）予訴外人陳慧娜，並申報土地移轉現值，經被上訴人所
    屬大安分處審核，依系爭土地辦理共有物分割改算後之土地
    現值為每平方公尺計新臺幣（下同）80,100元為本次土地移
    轉之前次移轉現值，因無漲價數額，乃核發土地增值稅免稅
    證明書，嗣被上訴人藉詞上訴人有取巧規避土地增值稅行為
    ，適用財政部93年8月11日臺財稅第00000000000號函釋，以
    系爭土地分割改算前之前次移轉現值分別為每平方公尺380
    元（應有部分4999/10000）及7,500元（應有部分4999/1000
    0），重新計算系爭土地漲價總數額，並補徵土地增值稅計
    4,163,789元，明顯違反租稅法定、信賴保護原則等語，為
    其理由。本件上訴人對於高等行政法院判決上訴，雖以該判
    決違背法令為理由，惟查上訴人在原審之各項主張如何不足
    採，原判決均已詳為論斷，並無不合。核其上訴理由狀所載
    內容，係就原審取捨證據、認定事實之職權行使，及依職權
    裁量所論斷：上訴人於93年11月23日出售其所有系爭臺北市
    大安區○○段○○段509之2號土地予訴外人陳慧娜，並申報
    土地移轉現值，經該大安分處審核，依系爭土地辦理共有物
    分割改算後之土地現值為每平方公尺80,100元為本次土地移
    轉之前次移轉現值，因無漲價數額，乃核發土地增值稅免稅
    證明書。嗣經大安分處發現上訴人與其配偶李振嘉、訴外人
    趙有鑰、趙必墉等人所分別共有臺北市○○區○○段4小段5
    09之1地號土地，上訴人之應有部分為99960/100000、李振
    嘉之應有部分為10/100000，趙有鑰、趙必墉之應有部分分
    別為20/100000、10/100000；另系爭土地原為趙有鑰、趙必
    墉所分別共有，其應有部分為各2分之1，趙有鑰、趙必墉先
    於93年2月23日分別出售系爭土地之應有部分各1/10000予上
    訴人及李振嘉，趙有鑰、趙必墉尚有應有部分各4999/10000
    ，肇致上訴人與其他3人分別共有上開2筆土地之狀態，並依
    民法第824條及土地登記規則第106條等規定，於93年4月7日
    逕向地政單位辦理第1次共有物分割登記，上訴人取得系爭
    土地之應有部分4998/10000，趙有鑰取得系爭土地之應有部
    分5000/10000、李振嘉取得系爭土地之應有部分2/10000；
    且由上訴人與趙必墉取得上開509之1地號土地，其應有部分
    分別為2518/10000、7482/10000。上訴人旋於93年4月26日
    申報贈與系爭土地之應有部分4997/10000予李振嘉，上訴人
    尚有應有部分1/10000。上訴人復與趙有鑰、趙必墉、李振
    嘉就其分別共有之系爭土地及臺北市○○區○○段3小段22
    地號、臺北市○○區○○段2小段538地號、544之12地號等
    共4筆土地，於93年5月28日逕向地政單位辦理第2次共有物
    分割登記，上訴人取得系爭土地之全部，並藉由地政主管機
    關按共有土地分割改算地價原則所列之計算公式，重新改算
    共有物分割後上訴人分配取得之系爭土地之單位地價（前次
    移轉現值），由原來每平方公尺分別為380元（應有部分為
    4999/10000）、7,500元（應有部分為4999/10000），墊高
    為上訴人93年2月間購買應有部分1/10000之每平方公尺80,1
    00元之單位地價（前次移轉現值），致系爭土地於93年11月
    23日出售予陳慧娜時，從形式上觀察並無漲價數額，惟上訴
    人於短期間內以不合經濟常規方式，利用先創設應稅及免稅
    土地共有，再予分割，藉由改算地價之方式，墊高系爭應稅
    地所登記之前次移轉現值，致系爭土地至出售時無自然漲價
    數額，以規避系爭土地出售時應課徵之土地增值稅，違反實
    質課稅及租稅公平原則甚明，被上訴人所屬大安分處遂以系
    爭土地共有物分割改算前之前次移轉現值為每平方公尺計38
    0元（應有部分為4999/10000）及7,500元（應有部分為4999
    /10000），為本次土地移轉之前次移轉現值，重新計算系爭
    土地（應有部分為9998/10000）漲價總數額，並補徵土地增
    值稅計4,163,789元，於法有據，並無違誤等情，指摘其為
    不當。並就原審已論斷者，泛言未論斷，或就原審所為論斷
    ，泛言其論斷矛盾，或以其主觀對法律之誤解，泛謂原判決
    違反租稅法定、信賴保護及法安定性等原則，而未具體說明
    其有何不適用法規或適用法規不當之情形，並揭示該法規之
    條項或其內容，及合於行政訴訟法第243條第2項所列各款之
    事實，難認對該判決之如何違背法令已有具體之指摘。依首
    揭說明，應認其上訴為不合法。
三、據上論結，本件上訴為不合法，依行政訴訟法第249條第1項
    前段、第104條、民事訴訟法第95條、第78條，裁定如主文
    。
中　　華　　民　　國　　96　　年　　12　　月　　14　　日
                    最高行政法院第五庭
                        審判長法官　林　茂　權
                              法官　侯  東  昇
                              法官　鄭　忠　仁
                              法官　黃　本　仁
                              法官　吳　東　都
以  上  正  本  證  明  與  原  本  無  異
中　　華　　民　　國　　96　　年　　12　　月　　14　　日
　　　　　　　　　　　　　　　書記官　彭　秀　玲
